臺灣新北地方法院三重簡易庭民事判決
                                   111年度重簡字第1106號
原      告  陳衣琪  

訴訟代理人  張智程律師
被      告  彭蘭英（即林尚德之繼承人）     
                      住臺北市○○區○○路○段000號四樓  （臺北○○○○○○○○○）

            林俊雄（即林尚德之繼承人）    


            林淑媛（即林尚德之繼承人）    

上列當事人間請求塗銷抵押權登記事件，於民國111年7月14日言
詞辯論終結，本院判決如下：
    主  文
被告應將如附表所示之不動產，經新北市新莊地政事務所以民國
七十二年莊登字第○一一六一七號收件所登記之如附表所示之抵
押權登記，於辦理繼承登記後，予以塗銷。
訴訟費用由被告連帶負擔。 
    事  實  及  理  由
一、本件被告彭蘭英、林俊雄經合法通知，均未於言詞辯論期日
    到場，查無民事訴訟法第386條所列各款情事，應准原告之
    聲請，由其一造辯論而為判決，合先敘明。
二、原告起訴主張：緣原告因繼承而共有坐落新北市○○區○○段00
    0000000000000地號土地（權利範圍分別為20分之1、20分之
    1、5分之1、5分之1），前於民國72年5月23日設定擔保債權
    本金最高限額新臺幣（下同）30萬元予訴外人林尚德，存續
    期間自民國72年5月18日至72年8月18日止，清償日期為72年
    8月18日（即如附表所示，下稱系爭抵押權），經新北市新
    莊地政事務所以72年莊登字第011617號辦理設定完畢。系爭
    抵押權所擔保之債權，自72年8月18日清償日起算15年，至8
    7年8月18日請求權因罹於時效而消滅，又抵押權人於債權之
    請求權時效消滅完成後，如未於92年8月18日前實行系爭抵
    押權，即因逾5年之除斥期間而消滅。而被繼承人即訴外人
    林尚德業於94年4月25日死亡，被告彭蘭英、被告林俊雄及
    被告林淑媛為其繼承人，原告自得訴請被告等塗銷系爭抵押
    權。為此，爰依民法第767條第1項中段及第1148條第1項之
    規定，求為判決如文主第一項之所示之事實，業據其提出新
    北市○○區○○段000000000000000地號之土地登記謄本、除戶
    謄本、戶籍謄本及繼承系統表等件為證。被告林淑媛於111
    年7月14日言詞辯論期日時認諾本件之請求。被告彭蘭英、
    林俊雄則已於相當時期受合法之通知，均未於言詞辯論期日
    不到場，亦未提出準備書狀爭執，自堪認原告之主張為真實
    。
三、按請求權，因十五年間不行使而消滅。消滅時效，自請求權
    可行使時起算。民法第125條前段、第128條前段分別定有明
    文。次按以抵押權擔保之請求權雖經時效消滅，債權人仍得
    就其抵押物取償，固為民法第145條第1項所明定，惟抵押權
    人於消滅時效完成後，如長期不實行其抵押權，不免將使權
    利狀態永不確定，有害於抵押人之利益，為維持社會交易秩
    序，故民法第880條規定：「以抵押權擔保之債權，其請求
    權已因時效而消滅，如抵押權人於消滅時效完成後，五年間
    不實行其抵押權者，其抵押權消滅。」，此為物權因除斥期
    間之經過而消滅之例外規定。又所有人對於妨害其所有權者
    ，得請求除去之，民法第767條中段定有明文。而民法對於
    因繼承於登記前已取得之不動產物權，採相對登記主義，非
    經登記不得為處分（民法第759條參照），是抵押權雖逾民
    法第880條規定之5年除斥期間而歸於消滅，惟於除斥期間消
    滅前如抵押權人之繼承人已繼承該抵押權時，則繼承人既已
    為抵押權人，自應就該抵押權先辦理繼承登記，始得准許為
    塗銷登記（司法院81廳民一字第18571號研究意見可資參照
    ）。經查，系爭抵押權設定之存續期間為72年5月18日至72
    年8月18日止，所擔保債權之清償日期則為72年8月18日，有
    土地登記第一類謄本附卷可佐，則訴外人林尚德自72年8月1
    8日起即得行使請求權，是系爭抵押權所擔保之債權請求權
    最遲於87年8月18日即已罹於時效而消滅甚明，復訴外人林
    尚德並未於該債權消滅時效完成後5年內即92年8月18日前行
    使抵押權，揆諸前開說明，系爭抵押權即已消滅，然系爭抵
    押權之設定登記仍然存在，此即妨礙原告所有權之圓滿狀態
    ，又被繼承人即訴外人林尚德嗣業於94年4月28日死亡，被
    告彭蘭英、被告林俊雄及被告林淑媛為其繼承人，有除戶謄
    本、繼承系統表及戶籍謄本等資料在卷足憑，是原告依民法
    第767條第1項中段及民法第1148條第1項之規定，訴請被告
    等人就系爭抵押權辦理繼承登記後予以塗銷，即屬有據。
四、從而，原告依民法第767條第1項中段及第1148條第1項之規
    定，請求被告就系爭抵押權辦理繼承登記後，予以塗銷，為
    有理由，應予准許。 。
五、結論：原告之訴為有理由，依民事訴訟法第436條第2項、第
    385條第1項前段、第78條，判決如主文。
中　　華　　民　　國　　111 　年　　7 　　月　　15　　日
                  臺灣新北地方法院三重簡易庭
                      法      官  彭松江
以上正本係照原本作成。
如不服本判決，應於送達後20日內，向本院提出上訴狀並表明上
訴理由，如於本判決宣示後送達前提起上訴者，應於判決送達後
20日內補提上訴理由書（須附繕本）。
中　　華　　民　　國　　111 　年　　7 　　月　　15　　日
                      書  記  官  許雁婷
附表　
編號 不動產 抵押權設定明細 1 新北市○○區○○段00地號土地 (權利範圍20分之1) 1.權利種類：抵押權  2.收件年期：72年 3.字號：莊登字第011617號 4.登記日期：72年5月23日 5.權利人：林尚德 6.擔保債權總金額：本金最高限額新臺幣300,000元  7.存續期間：自72年5月18日至72年8月18日 8.清償日期：72年8月18日　 9.債務人：陳宗行 10.設定權利範圍：20分之1  11.設定義務人：陳宗行 12.共同擔保地號：公正段85、85-1、97、97-1    　 2 新北市○○區○○段0000地號土地 (權利範圍20分之1) 1.權利種類：抵押權  2.收件年期：72年 3.字號：莊登字第011617號 4.登記日期：72年5月23日 5.權利人：林尚德 6.擔保債權總金額：本金最高限額新臺幣300,000元  7.存續期間：自72年5月18日至72年8月18日 8.清償日期：72年8月18日　 9.債務人：陳宗行 10.設定權利範圍：20分之1  11.設定義務人：陳宗行 12.共同擔保地號：公正段85、85-1、97、97-1    3 新北市○○區○○段00地號土地 (權利範圍5分之1) 1.權利種類：抵押權  2.收件年期：72年 3.字號：莊登字第011617號 4.登記日期：72年5月23日 5.權利人：林尚德 6.擔保債權總金額：本金最高限額新臺幣300,000元  7.存續期間：自72年5月18日至72年8月18日 8.清償日期：72年8月18日　 9.債務人：陳宗行 10.設定權利範圍：20分之4  11.設定義務人：陳宗行 12.共同擔保地號：公正段85、85-1、97、97-1   4 新北市○○區○○段0000地號土地 (權利範圍5分之1) 1.權利種類：抵押權  2.收件年期：72年 3.字號：莊登字第011617號 4.登記日期：72年5月23日 5.權利人：林尚德 6.擔保債權總金額：本金最高限額新臺幣300,000元  7.存續期間：自72年5月18日至72年8月18日 8.清償日期：72年8月18日　 9.債務人：陳宗行 10.設定權利範圍：20分之4  11.設定義務人：陳宗行 12.共同擔保地號：公正段85、85-1、97、97-1